臺灣高等法院臺中分院民事裁定
111年度抗字第314號
抗  告  人  吳素貞  
相  對  人  沈裕翔  
上列抗告人與相對人間再審之訴事件，抗告人對於中華民國111
年6月13日臺灣南投地方法院111年度再字第1號所為裁定提起抗
告，本院裁定如下：
    主  文
抗告駁回。
抗告費用由抗告人負擔。
    理  由
一、抗告意旨略以：
　　相對人以拍賣抵押物之裁定，聲請對抗告人之土地為強制執
    行，而由原法院以109年度司執字第14347號執行事件受理。
　　惟抗告人與相對人並不認識，兩造間並無借貸關係存在，抗
    告人係遭相對人之母親張○蓮所欺騙。抗告人因而對相對人
    提起債務人異議之訴，惟原法院109年度訴字第408號判決(
    下稱原判決)仍認定相對人對抗告人有本金新臺幣75萬2,000
    元之債權存在。茲抗告人嗣已發現新證據，自得對原判決依
    民事訴訟法第496條第1項第13款規定提起再審之訴。原裁定
    駁回抗告人再審之訴，即無理由。爰提起抗告，並聲明：原
    裁定廢棄等語。
二、按有民事訴訟法第496條第1項各款、及第497條之事由者，
    得以再審之訴對於確定終局判決聲明不服，同法第496條第1
    項前段定有明文；又按判決，於上訴期間屆滿時確定。但於
    上訴期間內有合法之上訴者，阻其確定，同法第398條第1項
    亦有明定。是民事再審之訴，為訴訟法上形成之訴，係以另
    訴訟程序，請求法院以判決直接消滅確定終局判決之效力，
    必須主張「原確定判決」有民事訴訟法第496條或第497條之
    情形，始得提起。準此，如當事人聲明不服者非屬確定判決
    ，自不得提起再審之訴。次按再審之訴，為當事人對於所受
    不利益之確定判決聲明不服之方法，在前訴訟程序未受不利
    益判決之當事人，自無許其提起再審之訴之理（最高法院10
    4年度台再字第19號裁定意旨參照）。另再審之訴不合法者
    ，法院應以裁定駁回之，民事訴訟法第502條第1項亦有明文
    。
三、經查：　　　　
　㈠抗告人係對於原判決提起再審之訴，而上開訴訟事件經原法
    院於民國110年5月5日為第一審判決，其中主文第1～3項係判
    決抗告人一部勝訴、一部敗訴，主文第4項係判決抗告人全
    部勝訴。嗣兩造各就其敗訴部分（即原判決主文第1～3項)提
    起上訴，並經本院於111年2月22日以110年度上易字第424號
    判決駁回兩造之上訴而確定。另關於原判決主文第4項部分
    ，則因相對人未經提起上訴而確定。此有原判決及本院110
    年度上易字第424號判決在卷可證。
　㈡基上，原判決主文第1～3項部分，已因兩造合法上訴而阻其確
    定，並非確定判決，依上開說明，抗告人就此部分提起再審
    之訴，自與再審要件不符，其再審之訴為不合法。
　㈢關於原判決主文第4項部分，係判決抗告人勝訴，抗告人既未
    受不利益之判決，其就原判決此部分提起再審，亦不合法。
四、綜上，抗告人對原判決提起再審之訴均為不合法，原裁定駁
    回抗告人之再審之訴，自屬有據，抗告論旨，指摘原裁定不
    當，聲明廢棄，非有理由。爰裁定如主文。　　
中　　華　　民　　國　　111 　年　　8 　　月　　25　　日
                民事第七庭    審判長法　官 王  銘
                                    法　官 唐敏寶
                                    法　官 高英賓
以上正本係照原本作成。
不得再抗告。
                                    書記官 吳伊婷
　　　　　　　　　　　　　　　　　　　
中　　華　　民　　國　　111 　年　　8 　　月　　25　　日